最高法院刑事判決　　　　　　　　　　　　　　　八十八年度台上字第七四三六號
　　上　訴　人　甲○○
右上訴人因殺人未遂案件，不服台灣高等法院台中分院中華民國八十八年十月八日第
二審判決（八十八年度上訴字第二○二一號，起訴案號：台灣台中地方法院檢察署八
十八年度偵字第二六三一號、八十八年度偵緝字第一○二號），提起上訴，本院判決
如左：
    主  文
上訴駁回。
    理  由
按刑事訴訟法第三百七十七條規定：上訴於第三審法院，非以判決違背法令為理由，
不得為之。是提起第三審上訴，應以原判決違背法令為理由，係屬法定要件。如果上
訴理由狀並未依據卷內訴訟資料，具體指摘原判決不適用何種法則或如何適用不當，
或所指摘原判決違法情事，顯與法律規定得為第三審上訴理由之違法情形，不相適合
時，均應認其上訴為違背法律上之程式，予以駁回。本件上訴人甲○○上訴意旨略稱
：因廖達上先自背後攻擊上訴人，上訴人始防衛傷人。又上訴人係精神耗弱者，依法
得減輕其刑二分之一，又有免除其刑之規定者，得減輕至三分之二，上訴人之正確刑
期應減至四年二月。且係因林水生放蛇並持續敲打房門驚嚇上訴人，上訴人始持刀令
其迴避，並無殺傷林水生之意。上訴人係連續傷害云云。
惟查：原判決撤銷第一審判決，改判仍論處上訴人二次殺人未遂罪刑，已敘明所憑之
證據及認定之理由。而(一)、認定事實與證據取捨，乃事實審法院之職權，苟其證據之
取捨及事實之認定，不違背經驗法則與論理法則，即不容任意指摘為違法，而執為上
訴第三審之理由。原判決依據卷證資料，認定上訴人為精神耗弱之人，於民國八十七
年八月三日上午八時四十分許，在台中市○區○○路一五九號二樓二○三室租賃處前
，自認鄰居林水生於架設電視天線時對其注視，似不懷好意，而心生不滿，基於殺人
犯意，持其所有之水果刀一把，朝林水生身體之胸腹部及四肢等處猛刺，致林水生受
有右胸壁挫傷合併壓力性氣血胸、腹部挫傷合併肝臟挫傷、頭部、胸部、兩側上肢、
背部及右耳等多處切割傷，林水生雖向管理室逃躲，上訴人仍持刀緊追其後，至管理
室後，經其房東余祿及時制止，上訴人始持刀逃離，林水生經友人許曹素及時送醫急
救，倖免於死。上訴人另於八十八年一月二十日下午六時五十分許，亦在精神耗弱之
狀態下，在同市○區○○○街一三五號三樓二九六室廖達上經營之「特品茶鋪」吃麵
時，認為麵食口味不佳，心有未滿，敲桌抗議，於結帳離去，廖達上認為可能店裡服
務不周而上前詢問原委時，上訴人竟認廖達上不懷好意，另基於殺人犯意，由其西裝
口袋內取出上開之水果刀一把，揮向廖達上之左臉部，廖達上見狀抗拒反擊，雙方拉
扯，上訴人持刀猛刺廖達上之右胸部及右前臂等處，致廖達上臉部多處撕裂傷、右胸
穿刺傷深達肺部及右前臂穿刺傷部分肌肉斷裂，經保全人員蘇榮明前來處理，始壓制
上訴人交予員警逮捕，廖達上經及時送醫急救，乃倖免於死等情。已敘明上開事實，
業據被害人林水生、廖達上指述綦詳，並經證人許曹素、余祿、董承雲、蘇榮明證述
明確。且有診斷證明書二紙附卷及水果刀一把扣案可稽。上訴人僅因細故即持刀分別
刺殺林水生、廖達上足以致死之人體要害，所致傷勢亦深，足見其用力之猛，殺意之
堅。又上訴人於案發當時，均處於妄想性精神分裂症狀下，對於外界事物之知覺、理
會，以及判斷等能力與對行為之自主性，較普通人之平均程度顯著減弱，精神狀態已
達精神耗弱之程度，有台灣省立草屯療養院八十八年六月二十二日（八八）草療精字
第二五八七號函附精神鑑定報告書在卷可憑。因認上訴人確於精神耗弱之狀態下，基
於各別之殺人犯意，殺人未遂，為其所憑之證據及認定之理由。而以上訴人所辯係林
水生、廖達上先攻擊伊，伊為原告（即被害人），且關於林水生部分，係管理員喊伊
時，伊始醒過來，伊當時失去理智，不知發生何事。關於廖達上部分，係因地上打滑
，於廖達上衝過來要打伊時，為伊無意間所誤傷，伊非出於故意，伊為心神喪失云云
，係卸責之詞，不足採信，於理由內詳加說明及指駁。經核所為論敘，均與卷內證據
資料相符，從形式上觀察，並無認定事實不依證據或有何採證違背經驗法則、論理法
則等違法情形存在。(二)、精神耗弱人之行為，僅得減輕其刑，並無可免除其刑，此觀
之刑法第十九條第二項規定即明。上訴意旨謂其為精神耗弱之人，可免除其刑，而減
輕其刑至三分之二，顯有誤認，不足據為第三審上訴之合法理由。其餘上訴意旨，徒
憑己見，就原判決已說明事項或屬原審採證認事職權之適法行使，任意指摘為違法，
且為單純事實之爭執，亦與法律規定得為第三審上訴理由之違法情形，不相適合。其
上訴違背法律上之程式，應予駁回。
據上論結，應依刑事訴訟法第三百九十五條前段，判決如主文。
中      華      民      國    八十八    年     十二     月    二十三    日
                              最高法院刑事第十二庭
                                  審判長法官  陳  炳  煌
                                        法官  陳  正  庸
                                        法官  陳  世  雄
                                        法官  高  金  枝
                                        法官  陳  東  誥
      右正本證明與原本無異
                                              書  記  官
中      華      民      國    八十八    年     十二     月    二十九    日
